臺灣桃園地方法院民事判決　　　　　　 95年度簡上字第142號
上　訴　人　洋基通運股份有限公司
法定代理人　甲○○
訴訟代理人　乙○○
被上訴人　　丙○○
上列當事人間請求損害賠償事件，上訴人對於中華民國95年5 月
22 日 本院中壢簡易庭95年度壢簡字第394 號第一審判決提起上
訴，本院於民國96年5 月15日言詞辯論終結，判決如下：
    主  文
原判決關於駁回上訴人後開第二項之訴部分，暨訴訟費用負擔之
裁判均廢棄。
被上訴人應給付上訴人新台幣壹拾貳萬貳仟捌佰參拾伍元及自民
國九十五年三月十九日起至清償日止，按年息百分之五計算之利
息。
其餘上訴駁回。
第一、二審訴訟費用由被上訴人負擔。
    事實及理由
壹、程序方面：
一、按當事人喪失訴訟能力或法定代理人死亡或其代理權消滅者
    ，訴訟程序在有法定代理人或取得訴訟能力之本人，承受其
    訴訟以前當然停止；又第168 條至第172 條及前條所定之承
    受訴訟人，於得為承受時，應即為承受之聲明。他造當事人
    亦得聲明承受訴訟；聲明承受訴訟，應提出書狀於受訴法院
    ，由法院送達於他造，民事訴訟法第170 條、第175 條、第
    176 條分別定有明文。經查上訴人之法定代理人於本件訴訟
    繫屬中由楊斐變更為甲○○，甲○○於民國96年5 月15日聲
    明承受訴訟，經核於法並無不合，應予允許。
二、被上訴人經合法通知，無正當理由未於言詞辯論期日到場，
    核無民事訴訟法第386 條各款所列情形，爰依上訴人之聲請
    ，准由其一造辯論而為判決。
貳、實體方面：
一、上訴人起訴主張：
(一)、上訴人對正運股份有限公司（下稱正運公司）之債權新臺幣
    （下同）122,835 元，業經臺灣士林地方法院內湖簡易庭判
    決確定在案，被上訴人為正運公司之負責人，於判決後將正
    運公司申請解散登記，顯屬故意逃避債務之行為，被上訴人
    復經正運公司股東臨時會議選任為清算人，然未依法執行清
    算之業務，縱正運公司依法清算，被上訴人亦未合法催告上
    訴人申報債權，致上訴人債權未獲清償遭受損害。
(二)、按民法第28條所謂因執行職務所加於他人之損害，並不以因
    積極執行職務行為而生之損害為限，如依法律規定，董事負
    執行該職務之義務，而怠於執行時所加於他人的損害，亦包
    括在內（最高法院64年台上字第2236號判例可參）。被上訴
    人怠於執行清算職務，顯已違反法令。公司法第25條規定正
    運公司之法人格仍然存在，亦未否定上訴人得依法向被上訴
    人為請求。被上訴人就任清算人後，並未依公司法第84條第
    2 項之規定清償對於上訴人之債務，又未依公司法第88條之
    規定通知催告債權人報明債權，且未於公司法第87條第3 項
    所定期限內完成清算亦未依法聲請展期。正運公司原營業地
    現既已為他公司，足見其資產已遭處分，顯見被上訴人業將
    該公司資產為處分，有違第90條第1 項「清算人非清償公司
    債務後，不得將公司財產分派於各股東」之規定。又即便正
    運公司財產不足清償其債務，被上訴人就任清算人後亦未依
    公司法第89條第1 項之規定聲請宣告破產。綜上，被上訴人
    因其故意或重大過失，致上訴人債權未獲清償而受有損害。
(三)、聲明：(1)原判決廢棄。(2)被上訴人應給付上訴人122, 835元
    及自93年9 月24日起至清償日止，按年息5 ﹪計算之利息。
二、被上訴人則未於言詞辯論期日到場，亦未提出書狀為任何聲
    明及陳述。
三、按解散之公司除因合併、分割或破產而解散外，應行清算；
    公司法第24條定有明文；又公司之清算，以董事為清算人。
    但公司法或章程另有規定或股東會另選清算人時，不在此限
    。同法第322 條第1 項亦有明文。且依公司法第8 條第2 項
    之規定，公司之清算人在執行職務範圍內，亦為公司負責人
    。次按公司負責人應忠實執行業務並盡善良管理人之注意義
    務，如有違反致公司受有損害者，負損害賠償責任。公司負
    責人對於公司業務之執行，如有違反法令致他人受有損害時
    ，對他人應與公司負連帶賠償之責，公司法第23條定有明文
    。
四、上訴人主張伊對正運公司有122,835 元之債權，被上訴人為
    該公司之負責人，正運公司解散後被上訴人經該公司股東臨
    時會選任為清算人等情，業據上訴人提出臺灣士林地方法院
    內湖簡易庭93年度湖簡字第928 號民事簡易判決、判決確定
    證明書、正運公司解散登記申請書、正運公司變更登記表、
    正運公司股東臨時會議議事錄各1 份為證，堪信為真。被上
    訴人既經選任為正運公司之清算人，於執行清算職務範圍內
    ，為該公司之負責人，如關於清算職務之執行，有違反法令
    情事致他人受有損害時，自應與公司負連帶賠償之責。查正
    運公司解散後，被上訴人經選定為該公司之清算人，然卻未
    依公司法第83第1 項、第334 條之規定向法院為聲明呈報清
    算人之事實，有臺灣士林地方法院95年7 月14日士院鎮民科
    字第950315076 號函可憑。是上訴人主張被上訴人未依公司
    法相關規定辦理清算事宜，致其對於正運公司之債權至今無
    法受償之事實，堪信為真實。
五、依公司法第84條第1 項、第334 條之規定，清算人之職務內
    容包括：了結現務、收取債權、清償債務、分派盈餘或虧損
    、分派賸餘財產等項目。又清算人負有檢查公司財產、催報
    債權、造具清算期內之收支表、損益表，並將之連同各項簿
    冊送監察人審查，且送交股東會承認等義務，若公司財產不
    足清償其債務時，清算人並應聲請宣告破產，亦分別為公司
    法第326 條第1 項、第327 條、第331 條第1 項、第89條第
    1 項、第334 條所明定。被上訴人怠於執行清算職務，自與
    前開規定有違。
六、又被上訴人怠於執行清算職務而違反法令，倘致債權人全未
    受償或較少受償時，被上訴人應負損害賠償責任（最高法院
    94年度台上字第247 號判決意旨可參）。本件上訴人主張伊
    對於正運公司前開債權，因被上訴人怠於執行清算職務，致
    全數無法受償而受有如主文第2 項所示損害之事實，除據上
    訴人提出前開臺灣士林地方法院內湖簡易庭民事簡易判決及
    確定證明書各1 紙為證外，被上訴人對此事實，已於相當時
    期受合法之通知，而於言詞辯論期日不到場，亦未提出準備
    書狀爭執，依民事訴訟法第280 條第3 項前段、第1 項前段
    之規定，視同自認。是上訴人此部分之主張，洵屬有據。
七、按給付無確定期限者，債務人於債權人得請求給付時，經其
    催告而未為給付，自受催告時起，負遲延責任。其經債權人
    起訴而送達訴狀，或依督促程序送達支付命令，或為其他相
    類之行為者，與催告有同一之效力，民法第229 條第2 項有
    明文之規定。查本件上訴人對於被上訴人所為之損害賠償請
    求，係未定期限之債務，被上訴人自收受起訴狀繕本翌日（
    即95年3 月19日）起始負遲延責任，是上訴人請求被上訴人
    給付如主文第2 項之金額及遲延利息，為有理由，逾此部分
    之利息請求，則無理由。
八、綜上所述，上訴人依公司法第23條第2 項之規定，請求被上
    訴人給付如主文第2 項所示之金額，為有理由，應予准許，
    至逾上開範圍之請求，要屬無據，應予駁回。原審就上訴人
    上開請求有理由部分為駁回之判決，自有未洽，上訴意旨就
    此部分指摘原判決不當，求予廢棄改判，為有理由。爰由本
    院將原判決此部分予以廢棄，改判如主文第2 項所示。至原
    審駁回上訴人其餘逾上開部分之請求，核無違誤，上訴意旨
    就此部分仍執陳詞，指摘原判決不當求予廢棄，為無理由，
    應予駁回，爰併判決如主文第3 項所示。
九、上訴人其餘攻擊防禦方法及所提出之各項證據資料，經審酌
    後，因認與本件判決之基礎無涉，且不影響判決之最後結果
    ，爰不予以一一論述，併此敘明。
十、據上論結，本件上訴為一部有理由、一部無理由，依民事訴
    訟法第436 條之1 第3 項、第463 條、第385 條第1 項前段
    、第449 條第1 項、第450 條、第79條，判決如主文。
中　　華　　民　　國　　96　　年　　6 　　月　　12　　日
                  民事第一庭  審判長  法　官   郭琇玲
                                      法　官　 吳爭奇
                                      法　官　 卓立婷
以上正本是依原本作成。
本判決不得上訴。
中　　華　　民　　國　　96　　年　　6 　　月　　14　　日
                                      書記官   冒佩妤
